臺灣臺中地方法院民事判決
　　 110年度沙簡字第477號
原      告  林科成  
            林奕君  
            林琇敏  

            林祐任  
被      告  楊沛琪  

上列原告因被告偽造文書等案件（本院109年度訴字第1959號）
，提起刑事附帶民事訴訟請求損害賠償（本院109年度附民字第9
63號），經本院刑事庭裁定移送前來，本院於民國110年10月26
日言詞辯論終結，判決如下：
    主      文
被告應給付原告新臺幣164,000元，及自民國109年10月30日起至
清償日止，依照週年利率5％計算之利息。
原告其餘之訴駁回。
本判決第1項得假執行。但被告如以新臺幣164,000元為原告預供
擔保，得免為假執行。
原告其餘假執行之聲請駁回。
    事實及理由
一、原告林琇敏經合法通知，未於言詞辯論期日到場，核無民事
    訴訟法第386 條各款所列情形，爰依職權，由被告一造辯論
    而為判決。
二、原告主張：被告係原告等人之父林招賢之再婚配偶。緣林招
    賢於民國107年10月14日上午10時18分許死亡，其遺產依法
    應由原告即長男林科成、長女林奕君、次女林琇敏及次男林
    祐任等四人繼承。被告明知未經全體繼承人之同意或授權,
    不得就林招賢之遺產為任何處分行為，亦不得以林招賢之名
    義行使文書，竟意圖為自己不法之所有，基於行使偽造私文
    書及詐欺取財之犯意，未事先徵得他繼承人之同意，於翌( 
    15)日下午2時44分，持林昭賢名下之臺灣土地銀行沙鹿分行
    帳號000000000000號帳戶之存摺，前往臺中市○○區○○路000
    號之土地銀行沙鹿分行，臨櫃在存摺類取款憑條之簽蓋原留
    印鑑欄上，盜蓋「林招賢」之印文1枚，偽造用以表示林招
    賢提領存款意思之私文書，再將該偽造之私文書連同系爭帳
    戶存摺交付予不知情之承辦人員，以此方式行使該偽造之私
    文書，致該承辦人員誤認被告係經林招賢合法授權之人, 而
    交付新臺幣(下同)30萬元存款，被告隨即將之轉存入自己之
    帳戶，足生損害於林招賢之全體繼承人即原告等四人。被告
    將30萬元轉帳至其個人帳戶之行為，已侵害原告四人之繼承
    權，且使原告等四人背負債務，受有30萬元之損害。為此，
    爰依侵權行為之法律關係提起本件訴訟請求被告給付。並請
    求法院判決：（一）被告應給付原告30萬元，及自起訴狀繕
    本送達翌日起至清償日止，依照週年利率5%計算之利息。（
    二）請准供擔保宣告假執行。（三）訴訟費用由被告負擔。
    　　
三、被告抗辯：這個貸款部分，是因為林招賢要裝潢房子才辦的
    ，所有的帳戶金錢都是我在處理的，後來是因為林招賢過世
    後，我不知道法律的程序，也不知道是犯法的，我只是一心
    一意要把喪禮辦好而已，所以我才會去領這個錢。並聲明：
    請求駁回原告之訴，訴訟費用由原告負擔。
四、法院之判斷：
（一）原告主張之事實已據提出客戶歷史交易明細查詢1紙為證
      ，而被告上述偽造文書行為，經臺灣臺中地方檢察署檢察
      官以108年度偵字第265282號向本院聲請以簡易判決處刑
      ，經本院認為不宜以簡易判決處刑而改依通成程序審理後
      ，以109年度訴字第1959號刑事判決，判處「楊沛琪犯行
      使偽造私文書罪，處有期徒刑叁月，如易科罰金，以新臺
      幣壹仟元折算壹日。未扣案之犯罪所得新臺幣叁拾萬元沒
      收，於全部或一部不能沒收或不宜執行沒收時，追徵其價
      額。」有前開刑事判決書在卷可按，並經本院調閱前開刑
      事案件案卷查核無訛，堪認屬實，此部分且為被告所未爭
      執，應認為原告主張為真正。
（二）民法第184條第1項規定：「因故意或過失，不法侵害他人
      之權利者，負損害賠償責任。故意以背於善良風俗之方法
      ，加損害於他人者亦同。」又民法第1148條第1項前段規
      定：「繼承人自繼承開始時，除本法另有規定外，承受被
      繼承人財產上之一切權利、義務。」本件被告於訴外人林
      昭賢死亡後，冒用林昭賢名義，以上述方法辦理融資，致
      使林昭賢之繼承人因繼承林昭賢之財產，無端增加繼承消
      極財產上之清償義務，並因此受有增加30萬元債務之損害
      ，應可認定。且依民法第1153條第1項規定:「繼承人對於
      被繼承人之債務，以因繼承所得遺產為限，負連帶責任。
      」被告上述行為，使林昭賢之繼承人因此而受有須連帶清
      償30萬元債務之損害，原告請求被告賠償，應有理由。
（三）被繼承人死亡後，其喪葬費用是否應由遺產支出，固無明
      文規定，惟由遺產及贈與稅法第17條第1項第9款規定，被
      繼承人之喪葬費以100萬元計算，自遺產總額扣除之規定
      觀之，及參諸外國立法例（如奧、瑞、日、韓等國民法規
      定）、我國多數學者見解，將喪葬費用認屬繼承費用，由
      遺產中支付，較符合情理。本件原告林奕君表示，被告於
      辦理林昭賢喪葬期間，確實曾分次交付16,000元、12萬元
      等情。則被告所交付之上述合計136,000元，係應自遺產
      總額內扣除之，亦即此數額係用以清償遺產應負之債務，
      產生減少繼承人繼承債務之結果。因此，林昭賢之繼承人
      雖因被告之行為，受有30萬元遺產債務增加之損害，亦因
      被告交付之136,000元，受有減少136,000元繼承債務之利
      益，此部分予以扣除後，被告應賠償之金額為164,000元
      （計算式000000-000000＝164,000）。
（四）給付無確定期限者，債務人於債權人得請求給付時，經其
      催告而未為給付，自受催告時起，負遲延責任。其經債權
      人起訴而送達訴狀，或依督促程式送達支付命令，或為其
      他相類之行為者，與催告有同一之效力，民法第229條第2
      項定有明文。又遲延之債務，以支付金錢為標的者，債權
      人得請求依法定利率計算之遲延利息。但約定利率較高者
      ，仍從其約定利率；應付利息之債務，其利率未經約定，
      亦無法律可據者，週年利率為5％，民法第233條第1項及第
      203條亦有明文。本件原告對被告之前揭損害賠償債權，
      既經原告起訴而送達訴狀，被告迄未給付，當應負遲延責
      任。是原告請求被告給付自附帶民事起訴狀繕本送達被告
      次日即109年10月30日起至清償日止，依照週年利率5％計
      算之法定遲延利息，核屬有據，應予准許。
（五）綜上所述，原告依侵權行為之法律關係，請求被告給付原
      告164,000元，及自109年10月30日起至清償日止，依照週
      年利率5％計算之利息，為有理由，應予准許。至原告逾此
      範圍之請求，為無理由，應予駁回。
（六）本件審理對象為原告提起附帶民事訴訟主張之範圍，亦即
      本院109年度訴字第1959號刑事判決認定之被告犯罪行為
      所生損害之範圍，至於雙方其他財產上之爭執事項，並非
      屬本案認定之範圍，應由雙方另行主張之。
五、原告勝訴部分，依民事訴訟法第389條第1項第3款規定，應
    由法院主動宣告原告於本判決確定前，即可依本判決命給付
    內容對被告財產聲請強制執行，並且依據同法第392條第2項
    規定，由法院主動宣告被告如果預先提供擔保之後，就可免
    為假執行。至於原告請求不被允許部分的假執行聲請沒有理
    由，應予駁回。
六、本件係原告於刑事訴訟程序提起附帶民事訴訟請求損害賠償
    ，經本院刑事庭依刑事訴訟法第505條第1項、第504條第1項
    規定裁定移送前來，依同法第504條第2項規定免納裁判費，
    而本件審理期間，亦未滋生其他必要訴訟費用，自無庸為訴
    訟費用負擔之諭知，附此敘明。
中　　華　　民　　國　　110 　年　　11　　月　　9 　　日
                        臺灣臺中地方法院沙鹿簡易庭  
                            法  官  劉國賓
正本係照原本作成。
如對本判決上訴，須於判決送達後20日內向本院提出上訴狀；如
委任律師提起上訴者，應一併繳納上訴審裁判費。 
中　　華　　民　　國　　110 　年　　11　　月　　9 　　日
                            書記官  許宏谷